臺灣嘉義地方法院民事判決　九十一年度訴字第二四五號
　　原　　　告　甲○○
　　送達代收人　陳坤煌
　　被　　　告　丙○○
　　訴訟代理人　乙○○
右當事人間分配表異議之訴事件，本院判決如左：
    主      文
原告之訴駁回。
訴訟費用由原告負擔。
    事      實
甲、原告方面：
一、聲明：請求撤銷本院八十七年度執字第四五四六號拍賣抵押物事件之九十一年一
    月三十一日分配表，並就被告所分配之優先債權金額減為新台幣（下同）三百萬
    元，逾該金額部分列為一般債權分配。
二、陳述：本院八十七年度執字第四五四六號拍賣抵押物事件之九十一年一月三十一
    日分配表（下稱系爭分配表），列被告得參與分配金額為八百零七萬二千一百六
    十七元，且係第二順位抵押權，並得優先清償，惟前開抵押權之權利價值於土地
    登記簿內僅記載為三百萬元，逾三百萬元之部分，自應列為一般債權。
三、證據：未提出任何證據。
乙、被告方面：
一、聲明：如主文所示。
二、陳述：被告於系爭分配表所列得參與分配之債權，均為抵押權效力所及，應優先
    清償。
三、證據：未提出任何證據。
丙、本院依職權調取本院八十七年度執字第四五四六號拍賣抵押物事件、八十七年度
    執字第四八三六號債務執行事件卷宗各一。
    理      由
一、本件原告主張，系爭分配表列被告得參與分配之金額為八百零七萬二千一百六十
    七元，且係第二順位抵押權，並得優先清償，惟前開抵押權之權利價值於土地登
    記簿內僅記載為三百萬元，逾三百萬元之部分，自應列為一般債權等語。被告則
    以，其於系爭分配表所列得參與分配之債權，均為抵押權效力所及，應優先清償
    ，資為抗辯。
二、原告主張，系爭分配表列被告得參與分配之金額為八百零七萬二千一百六十七元
    ，且係第二順位抵押權，並得優先清償等情，有系爭分配表一紙在卷可稽，復為
    被告所不爭執，堪信為真。又系爭分配表所列前開八百零七萬二千一百六十七元
    優先分配金額，其中三百萬元為債權原本，其中一百十九萬七千六百四十六元為
    八十五年九月四日至八十九年十月二十五日之遲延利息（八十五年九月四日至八
    十九年十月二十五日之遲延利息原係二百四十八萬七千一百二十三元，惟其中一
    百二十八萬九千四百七十七元業於九十一年一月十七日分配時抵充），其中二百
    四十八萬七千一百二十三元為八十五年九月四日至八十九年十月二十五日之違約
    金，其中六十九萬三千六百九十九元為八十九年十月二十六日至九十年十二月二
    十一日之遲延利息，其中六十九萬三千六百九十九元為八十九年十月二十六日至
    九十年十二月二十一日之違約金，有系爭分配表一紙在卷可稽。再本院八十七年
    度執字第四五四六號拍賣抵押物事件，係被告聲請拍賣坐落嘉義縣竹崎鄉○○段
    四八、八三之四、九○八、九○六號等四筆土地，而上開土地係經設定共同擔保
    以被告為權利人、權利價值三百萬元、遲延利息每日每百元五角計算、違約金每
    日每百元五角計算、義務人李志成及李林足、債務人李志成及李林足等為其登記
    內容之抵押權，亦有附於本院八十七年度執字第四八三六號債務執行事件卷宗內
    之土地登記簿謄本四份可稽。
三、按抵押權所擔保者為原債權、利息、遲延利息及實行抵押權之費用，但契約另有
    訂定者，不在此限，民法第八百六十一條定有明文。是故，遲延利息乃在抵押權
    之法定擔保範圍，固不待言，而違約金雖非抵押權之法定擔保範圍，如經約定為
    抵押權擔保之範圍且經登記者，依民法第八百六十一條但書規定，亦應在抵押權
    擔保之範圍，殆無疑問。因此，被告就坐落嘉義縣竹崎鄉○○段四八、八三之四
    、九○八、九○六號等四筆土地設定之抵押權，其擔保範圍除三百萬元之債權原
    本外，尚包括土地登記簿內記載之以每日每百元五角即週年利率百分之一百八十
    二點五計算之遲延利息，及以每日每百元五角即週年利率百分之一百八十二點五
    計算之違約金。職是，系爭分配表所列利息及違約金均在得予優先受償之抵押權
    範圍內，於法並無不合。則原告之請求，洵屬無據，應予駁回。
據上論結，原告之訴為無理由，依民事訴訟法第七十八條，判決如主文。
中　　　華　　　民　　　國　　九十一　　年　　　五　　　月　　 十六 　　日
~B臺灣嘉義地方法院民事第二庭
~B　　法　官　張道周
